【裁判字號】    98,訴,1270
【裁判日期】    990312
【裁判案由】    違反槍砲彈藥刀械管制條例
【裁判全文】
臺灣桃園地方法院刑事判決              98年度訴字第1270號
公  訴  人  臺灣桃園地方法院檢察署檢察官
被      告  甲○○原名曾志強.
指定辯護人  廖德澆律師
上列被告因違反槍砲彈藥刀械管制條例案件，經檢察官提起公訴
（98年度偵字第20068號），本院判決如下：
    主  文
甲○○未經許可，持有可發射子彈具有殺傷力之土造長槍，處有
期徒刑壹年捌月，併科罰金新臺幣參萬元，罰金如易服勞役，以
新臺幣貳仟元折算壹日。扣案之土造長槍壹支（槍枝管制編號0
000000000號）沒收。
    事  實
一、甲○○明知可發射子彈具有殺傷力之土造長槍係槍砲彈藥刀
    械管制條例所公告列管之槍枝，非經中央主管機關許可，不
    得持有，竟基於持有土造長槍之犯意，於民國98年7 月27日
    ，在桃園縣復興鄉某不詳地點之工寮內，拾獲可發射子彈具
    有殺傷力之土造長槍1 把（槍枝管制編號：0000000000號）
    而持有。嗣為警於98年8 月20日下午2 時50分許，在桃園縣
    復興鄉○○村○○地路口處循線查獲，並扣得上開土造長槍
    1 把而悉上情。
二、案經桃園縣政府警察局大溪分局報告臺灣桃園地方法院檢察
    署檢察官偵查起訴。
    理  由
一、按現行刑事訴訟法有關「鑑定」之規定，除選任自然人充當
    鑑定人外，另設有囑託機關鑑定制度。而依同法第198 條、
    第208 條規定，不論鑑定人、鑑定機關或團體，均應由法院
    、審判長、受命法官或檢察官視具體個案之需要而為選任、
    囑託，並依同法第206 條規定，提出言詞或書面報告，始符
    合同法第159 條第1 項所定法律規定得作為證據之情形，否
    則該等鑑定，仍屬傳聞證據。惟為因應司法警察機關調查中
    之案件量大、急迫等現實需求，對於例行性當然有鑑定之必
    要者，例如毒品之種類與成分、尿液之毒品反應，或槍彈有
    無殺傷力等鑑定，基於檢察一體原則，應得由該管檢察長對
    於轄區內之案件，以事前概括選任鑑定人或囑託鑑定機關、
    團體之方式，俾便轄區內之司法警察官、司法警察對於調查
    中之此類案件，得即時送請先前已選任之鑑定人、鑑定機關
    或團體實施鑑定等語（法務部92年9 月1 日法檢字第092003
    -5083 號函參照）。此種由檢察機關概括選任鑑定人或概括
    囑託鑑定機關、團體，再轉知司法警察官、司法警察於調查
    犯罪時參考辦理之作為，法無明文禁止，且係因應現行刑事
    訴訟法增訂傳聞法則之實務運作而為，從而以上開方式所為
    之鑑定結果，應與檢察官選任或囑託為鑑定者，性質上並無
    差異，同具證據能力（最高法院96年度臺上字第2860號判決
    參照）。經核本案扣案之土造長槍1 支（槍枝管制編號：00
    00000000號），業由桃園縣政府警察局大溪分局依上開作業
    流程，送請內政部警政署刑事警察局（下稱刑事局）鑑定，
    故該局所出具之槍彈鑑定書，揆諸前揭說明，應有證據能力
    ，合先敘明。
二、上開犯行，業據被告甲○○於本院審理時坦承不諱，並有桃
    園縣政府警察局大溪分局搜索扣押筆錄、扣押物品目錄表、
    現場採證照片等附卷可稽，又有扣案之土造長槍1 支在卷可
    佐，而前開扣案之槍枝經送刑事局鑑定後，其鑑定結果：本
    案扣案之改造手槍（槍枝管制編號0000000000）1 支，經送
    刑事局以檢視法、性能檢驗法鑑定結果：「送鑑長槍1 支（
    槍枝管制編號0000000000號），認係土造長槍，由具擊發機
    構之木質槍身及土造金屬槍管組合而成，擊發功能正常，可
    供擊發口徑0.27吋建築工業用彈（作為發射動力），用以發
    射彈丸使用，認具殺傷力」等語，亦證扣案之土造長槍1 支
    確具殺傷力等情，此有刑事局98年9 月14日出具之刑鑑字第
    0980120041號槍彈鑑定書一份存卷足憑（見偵查卷第39頁）
    。綜此，足徵被告任意性之自白與事實相符，本案事證明確
    ，被告犯行洵堪認定，應依法論科。
三、核被告所為，係犯槍砲彈藥刀械管制條例第8 條第4 項之未
    經許可，持有可發射子彈具有殺傷力之土造長槍罪。本案被
    告非法持有系爭土造長槍之行為固無足取，然被告係因無意
    間拾獲且好奇而持有系爭槍枝，未持以從事其他不法行為，
    又於警詢、偵查及審理中坦白承認犯行，顯具有悔意，本院
    認倘處以上開罪名最輕本刑，猶嫌過重，顯為情輕法重，被
    告本案犯罪既有前開顯可憫恕之處，爰依刑法第59條之規定
    減輕其刑。爰審酌被告持有系爭槍枝對於社會治安影響固非
    不小，然被告於本院審理中坦白承認犯行，並表示悔意，犯
    後態度堪稱良好，犯罪手段、犯罪動機、前科記錄及生活狀
    況等情狀，量處如主文所示之刑；罰金部分，並諭知易服勞
    役之折算標準。扣案之土造長槍1 支（槍枝管制編號：0000
    000000號），經鑑定具殺傷力，有前揭槍彈鑑定書在卷可考
    ，認屬違禁物，爰依刑法第38條第1 項第1 款規定宣告沒收
    。
據上論斷，應依刑事訴訟法第299 條第1 項前段，槍砲彈藥刀械
管制條例第8 條第4 項，刑法第11條前段、第59條、第42條第 3
項前段、第38條第1 項第1 款，判決如主文。
本案經檢察官楊凱真到庭執行職務。
中    華    民    國    99    年    3     月    12    日
                  刑事第七庭審判長法  官  蕭世昌
                                  法  官  蔡世芳
                                  法  官  毛松廷
以上正本證明與原本無異。
如不服本判決應於收受判決後10日內向本院提出上訴書狀，並應
敘述具體理由。其未敘述上訴理由者，應於上訴期間屆滿後20日
內向本院補提理由書( 均須按他造當事人之人數附繕本) 「切勿
逕送上級法院」。
                                   書記官  陳恩如
中    華    民    國    99    年    3     月    12    日
附錄本判決論罪科刑之法條：
槍砲彈藥刀械管制條例第8條
未經許可，製造、販賣或運輸鋼筆槍、瓦斯槍、麻醉槍、獵槍、
空氣槍或第 4 條第 1 項第 1 款所定其他可發射金屬或子彈具
有殺傷力之各式槍砲者，處無期徒刑或 5 年以上有期徒刑，併
科新臺幣 1 千萬元以下罰金。
未經許可，轉讓、出租或出借前項所列槍枝者，處 5 年以上有
期徒刑，併科新臺幣 1 千萬元以下罰金。
意圖供自己或他人犯罪之用，而犯前二項之罪者，處無期徒刑或
 7 年以上有期徒刑，併科新臺幣 1 千萬元以下罰金。
未經許可，持有、寄藏或意圖販賣而陳列第 1 項所列槍枝者，
處 3 年以上10 年以下有期徒刑，併科新臺幣 700 萬元以下罰
金。
第 1 項至第 3 項之未遂犯罰之。

司法院資訊處製作；財團法人民間司法改革基金會備份。
